【裁判字號】    95,易,72
【裁判日期】    951031
【裁判案由】    竊盜
【裁判全文】
臺灣雲林地方法院刑事判決                95年度易字第72號
公  訴  人  臺灣雲林地方法院檢察署檢察官
被      告  乙○○
上列被告因竊盜案件，經檢察官聲請簡易判決處刑（94年度偵字
第2245號），本院斗六簡易庭認為應依通常程序審理（簡易庭案
號：95年度六簡字第45號），移送本院刑事庭，本院判決如下：
    主  文
乙○○無罪。
    理  由
一、公訴意旨略以：被告乙○○意圖為自己不法之所有，於民國
    （下同）94年5 月17日中午12時許，在雲林縣斗六市○○○
    街8 號前，持客觀上可為兇器之螺絲起子，竊取黃雅鈴所有
    ，而由甲○○保管使用之車牌號碼TKS-777 號輕型機車車牌
    1 面，旋將該面車牌懸掛於未領號牌之引擎號碼ER278827號
    輕型機車上使用。嗣於94年5 月18日晚上10時10分許，在雲
    林縣斗六市○○里○○街31號前為警查獲。因認被告係犯刑
    法第321 條第1 項第3 款之攜帶兇器竊盜罪嫌。
二、公訴意旨認被告涉有上揭犯行，係提出下列證據為憑，並論
    述如下：
  (一)提出之證據：
    1.雲林縣警察局車牌遺失尋獲電腦輸入單、機器腳踏車新領
      牌照登記書、車輛竊盜車牌遺失資料個別查詢報表－查詢
      車牌認可資料、車籍作業系統－查詢認可資料等各1 份。
    2.贓物認領保管單1 張。
    3.被害人甲○○於94年5 月19日之警詢筆錄、被害人黃雅鈴
      於95年5月31日之警詢筆錄。
    4.被告乙○○於94年5 月18日之警詢筆錄、同年5 月19日之
      檢察官訊問筆錄。
  (二)論述之要旨：認依上列證據，被告於客觀上有竊取的行為，
    主觀上亦有不法所有之意圖，被告雖辯稱其經甲○○同意，
    但係在犯罪行為完成後所為，不影響其成立犯罪行為，被告
    犯行明確。
三、關於證據能力方面：
  (一)公訴意旨所舉之證據1 至3 部分，均經當事人同意作為證據
    ，而本院審酌後，認為依刑事訴訟法第159 條之4 、第159
    條之5之規定，均得為證據。
  (二)被告之警詢筆錄及檢察官訊問筆錄部分，被告同意作為證據
    ，惟檢察官訊問筆錄記載之語意出入部分，本院已於審理中
    勘驗檢察官訊問光碟之內容，並製有筆錄，當事人無意見，
    即以此為據。
四、被告答辯略以：坦承於公訴意旨所指之時、地，以螺絲起子
    拔取車牌號碼TKS-777 號輕型機車車牌1 面，但辯稱已告知
    甲○○，並無竊盜之意。
五、按犯罪事實應依證據認定之，無證據不得認定犯罪事實；又
    不能證明被告犯罪者，應諭知無罪之判決，刑事訴訟法第15
    4 條第2 項、第301 條第1 項前段分別定有明文。次按刑事
    訴訟法上所謂認定犯罪事實之證據，係指足以認定被告確有
    犯罪行為之積極證據而言，如未能發現相當證據，或證據不
    足以證明，自不能以推測或擬制之方法，以為裁判基礎，最
    高法院29年上字第3105號、40年台上字第86號判例可資參照
    。又認定犯罪事實所憑之證據，雖不以直接證據為限，間接
    證據亦包括在內；然而無論直接或間接證據，其為訴訟上之
    證明，須於通常一般之人均不致有所懷疑，而得確信其為真
    實之程度者，始得據為有罪之認定，亦有最高法院76年台上
    字第4986號判例可參。再按刑法竊盜罪之成立，除須有竊取
    他人財物之行為外，尚以行為人有為自己或第三人不法所有
    意圖之主觀違法要件，始足當之，如另有其他目的，並無不
    法所有之意圖，即與竊盜罪之構成要件不符。
六、本院之判斷：
  (一)證人甲○○於本院審理中證稱：「（TKS-777 機車）我買的
    。」、「我忘記何時買的，買給丙○○」、「我們86年分開
    後，就由我使用」、「被告有向我借過，騎出去都有告訴我
    」、「那時我住在他姑姑永昌東街8 號那邊」、「那天他有
    說車牌要拆過去新的機車那邊」、「是拆後那天下午告訴我
    的」、「他說要拆牌。我說好啊」、「（是拆牌同一天或隔
    多久告訴你的？）同一天吧」、「（被告是告訴你後，才被
    警察查獲的嗎？）是告訴我後才被警察查獲的」等語；而證
    人於前之警詢筆錄中，亦證稱：「他拆下後有告訴我」一語
    ，足見證人證述被告於拆牌之同日下午，為警查獲前，已對
    其告知拆牌使用一情，並無歧異，應屬可信。
  (二)按所謂意圖，係指行為人出於特定之犯罪目的，而期求構成
    要件之實現或結果之發生，以達其犯罪終局目的之主觀心態
    ，為目的犯之犯罪特別構成要件，與故意之為犯罪成立之一
    般責任要件有異。查被告為供未掛牌之新車使用，於拆下車
    牌號碼TKS-777 號輕型機車車牌後，即於同日告知甲○○，
    甲○○亦表同意，已如前述，則被告雖於拆牌後，始告知車
    主，但其於同日告之，嗣後方為警查獲，其取得該車牌之目
    的，顯係為避免他車無號牌行車，所為暫行借用而已，並無
    犯後應和或彌縫之虞，其應乏為自己或第三人不法所有之意
    圖甚明。尚不得僅以被告涉有故意行為，即遽予推認其係出
    於不法所有之積極目的，而認定其主觀上有竊盜之意圖。
  (三)被告於警、偵訊中，固對其以螺絲起子取得該車牌一事坦認
    無訛，但亦一再辯稱業經甲○○之同意，且要求傳訊甲○○
    為證等語，可見被告並非坦承其有何不法所有之意圖。次以
    公訴人所舉之其他證據，僅係黃雅鈴於不知被告借用之情形
    下，向警報稱車牌號碼TKS-777 號輕型機車車牌遺失，嗣經
    尋回等情，均不足為被告是否意圖不法所有之不利認定。
  (四)綜上所述，本件依調查證據之結果，尚不足以證明被告係意
    圖為自己或第三人不法之所有，而為竊盜之犯行，揆諸前開
    說明，不能證明被告犯罪，應為無罪之諭知。
七、依刑事訴訟法第301條第1項、第452條，判決如主文。
本件經檢察官朱健福到庭執行職務。
中    華    民    國    95    年    10    月    31    日
            刑事第六庭  審判長法  官  吳基華
                              法  官  林俊良
                              法  官  蔡世芳
以上正本證明與原本無異。
如不服本判決，應於送達後10日內，向本院提出上訴狀。（須附
繕本）
                              書記官  蕭應欽
中    華    民    國    95    年    10    月    31    日


司法院資訊處製作；財團法人民間司法改革基金會備份。
